【裁判字號】    95,上更(二),150
【裁判日期】    950802
【裁判案由】    搶奪
【裁判全文】
臺灣高等法院高雄分院刑事判決     95年度上更(二)字第150號
上  訴  人
即  被  告  丙○○原名潘大中.
選任辯護人  謝國允  律師
上  訴  人
即  被  告  乙○○
上列上訴人等因搶奪案件，不服臺灣高雄地方法院89年度訴字第
708 號中華民國89年9 月29日第一審判決（起訴案號：臺灣高雄
地方法院檢察署89年度偵字第5176號），提起上訴，判決後經最
高法院第二次發回，本院判決如下：
     主  文
上訴駁回。
     事  實
一、丙○○與乙○○係同學關係，於民國89年2 月25日中午，在
    高雄市○○路郵局繳完匯款後，由乙○○騎乘丙○○母親錢
    玉英所有車牌號碼XKF-238 號重型機車附載丙○○，沿高雄
    市○○街右轉明德街由西往東方向行駛，於同日中午12時10
    分許，途經明德街77號前，丙○○見甲○○左手拿著皮包與
    友人行走在道路白色邊線與路邊停車格間，即向乙○○提議
    搶奪甲○○皮包，經乙○○首肯後，2 人遂共同基於意圖為
    自己不法所有之犯意聯絡，由乙○○依丙○○之指示，將原
    行駛在白色邊線內車道之機車騎靠近甲○○，再由丙○○下
    手搶奪甲○○之皮包，內有新台幣（以下同）約1 百元硬幣
    、行動電話手機電池2 顆、記事簿1 本、計算機1 台，得手
    後加速左轉逃逸，適為路人記下車牌號碼，經警循線於同日
    下午4 時許，在高雄市苓雅區國際工商前為警查獲。
二、案經高雄市政府警察局苓雅分局移送臺灣高雄地方法院檢察
    署檢察官偵查起訴。
     理  由
一、訊據上訴人即被告乙○○固不否認於前揭時地，騎乘機車附
    載丙○○於上揭時、地行至上開地點，惟矢口否認有搶奪犯
    行，辯稱：丙○○事先並未告知要搶奪甲○○皮包，伊不知
    道丙○○要搶他人皮包云云。惟查：
(一)、上揭被告乙○○騎乘上開機車附載上訴人即被告丙○○，行
    至上開地點，被告丙○○向被告乙○○表示欲搶奪被害人甲○○皮包，被告乙○○乃將機車駛近甲○○，由被告丙○○
    下手搶奪甲○○皮包之事實，業據即被告丙○○於本院審理
    時供承不諱（見本院95年度上更(二)字第150 號卷第51、52頁
    ），核與被害人甲○○於原審及本院前審證述皮包被搶，皮
    包內約有新台幣約1 百元之硬幣、行動電話電池2 顆、記事
    簿1 本、計算機1 台等情節相符（見原審卷第48、76頁、本
    院92年度上更(一)字第140 號卷第64頁）。又警員劉國章於本
    院上訴審證稱：因潘家只有潘大中一個男孩，在潘大中還沒
    有回家時，就查出係潘大中涉案等語明確（上訴卷第58頁）
    ，雖劉國章於本院上更(一)審另結證「他（潘大中）媽媽說潘
    大中騎出去的時候，我們還沒有懷疑」等語，其前供述不一
    ，惟劉國章另證稱其有至潘大中家中取得潘大中生活照回派
    出所給被害人指認，被害人指稱是潘大中行搶時，即認定潘
    大中行搶等語（見本院上更(一)卷第70頁），證人即警員鄭志
    文於本院前審亦證稱：與劉國章等3 人一同到潘大中家，劉
    國章先拿照片（即潘大中照片）回派出所，等潘大中回家，
    再請潘大中跟我們做案情說明等語（見本院上更(一)卷第102
    頁），且證人即潘大中之母錢玉英於本院前審亦證述照片（
    指潘大中照片）是伊所提供（見本院上更(一)卷第68頁）等情
    觀之，足見警員劉國章是在被告潘大中返家之前，即向丙○○之母錢玉英取得被告丙○○（即潘大中）之照片返回派出
    所供被害人指認，應可確定。再參諸甲○○指認潘大中行搶
    之筆錄為89年2 月25日下午2 時30分所製作，而被告丙○○
    係在同日下午17時42分始至派出所製作筆錄等情，亦有上開
    警訊筆錄在卷足憑，顯見甲○○早在丙○○到派出所之前即
    已指認丙○○行搶，是承辦本案之員警在丙○○自承行搶之
    前，即已知悉丙○○有搶奪犯嫌，被告丙○○自不符合自首
    之要件甚明。
(二)、被告丙○○行搶被害人甲○○之前曾事先告知被告乙○○之
    事實，不惟據被告丙○○於本院供述明確，如前所述，且被
    告乙○○於原審供稱：我是聽到有人在喊叫才知道有搶劫，
    我緊張就快速離去等語（見原審卷21頁）；核與被害人甲○○於原審證稱：他們搶完後加速離去馬上左轉，左轉之距離
    路口約10公尺等情相符（見原審卷第76頁）。倘被告事先不
    知被告丙○○行搶，聽到有人喊叫搶劫時，衡情應該減速或
    停車查看發生何事，始符常情，然被告乙○○非但未減速或
    停車，竟加速逃逸，其顯然係在行搶後怕被發現始加速逃離
    現場，況被告乙○○騎該機車附載被告丙○○，如非騎乘機
    車之被告乙○○配合，坐於後座之被告丙○○甚難下手行搶
    ，足見被告丙○○於本院供述行搶前曾告知被告乙○○，應
    屬可信。被告乙○○否認事前知悉被告丙○○欲行搶被害人
    甲○○云云，顯係卸責飾詞，自無足採。
(三)、綜上所述，被告丙○○、乙○○2 人搶奪被害人甲○○皮包
    之事證已臻明確，其2 人犯行均堪認定。
二、核被告丙○○、乙○○2 人所為，均係犯刑法第325 條第1
    項搶奪罪，其2 人間，有犯意聯絡及行為分擔，均為共同正
    犯。原審因而適用刑法第28條、第325 條第1 項之規定，並
    審酌被告2 人均值年輕力壯之年，且身體健全，竟不思正道
    ，循合法途徑，獲取財物，而圖不勞而獲，趁被害人疏未防
    備之際，於光天化日之下，公然在街道上出手搶奪被害人財
    物，目無法紀，危害社會治安甚鉅，依其作案之方法及對被
    害人造成損害之程度，本不宜寬貸，惟念被告丙○○犯後坦
    承犯行，且被告2 人已取得被害人原諒等一切情狀，各量處
    有期徒刑八月，其認事用法，均無不合，量刑亦屬適當。被
    告丙○○上訴意旨以原審量刑過重，被告乙○○上訴意旨，
    否認犯罪，指摘原判決不當，均無理由，應予駁回。
據上論斷，應依刑事訴訟法第368條，判決如主文。
本案經檢察官陳國全到庭執行職務。
中    華    民    國    95    年    8     月    2     日
                  刑事第六庭  審判長法  官  王憲義
                                    法  官  張盛喜
                                    法  官  李璧君
以上正本證明與原本無異。
如不服本判決應於收受本判決後10日內向本院提出上訴書狀，其
未敘述上訴理由者，並得於提起上訴後10日內向本院補提理由書
狀（均須按他造當事人之人數附繕本）「切勿逕送上級法院」。
中    華    民    國    95    年    8     月    2     日
                                    書記官  林淑敏
參考法條：
刑法第325條第1項
（普通搶奪罪）
意圖為自己或第三人不法之所有，而搶奪他人之動產者，處 6 月
以上 5 年以下有期徒刑。


司法院資訊處製作；財團法人民間司法改革基金會備份。
